【裁判字號】    98,勞訴,26
【裁判日期】    980619
【裁判案由】    競業禁止
【裁判全文】
臺灣士林地方法院民事判決              98年度勞訴字第26號
原      告  世鉅汽車儀器有限公司
                    統一編號：.
法定代理人  乙○○
訴訟代理人  巫宗翰律師
複代理人    丙○○
被      告  甲○○
訴訟代理人  王世宏律師
上列當事人間競業禁止事件，由臺灣板橋地方法院移送管轄前來
（臺灣板橋地方法院98年度勞訴字第31號），本院於民國98年6
月2 日言詞辯論終結，判決如下：
    主  文
原告之訴駁回。
訴訟費用新臺幣壹萬柒仟佰拾伍元由原告負擔。
    事  實  及  理  由
一、原告起訴主張：
  (一)被告於民國93年1 月26日任職於創世貿易有限公司（下稱創
    世公司），到職時簽立員工保證書（下稱系爭保證書），約
    定：「在本公司擔任業務1 年以上者，離職後2 年內不得從
    事相同性質之業務工作」（下稱系爭競業禁止條款）。創世
    公司於91年12月11日設立登記時之負責人為訴外人鄭通政，
    原告之法定代理人乙○○則為股權50% 之股東，嗣鄭通政、
    乙○○經營理念不合，約定鄭通政退出創世公司之經營，並
    自95年3 月14日起由乙○○獨資經營創世公司，嗣創世公司
    97年6 月10日辦理解散登記。乙○○於95年7 月13日另申請
    設立原告公司，原告公司與創世公司之登記地址相同、法定
    代理人相同，亦均經營汽車檢測維修儀器買賣業務，故雖原
    告公司與創世公司名稱不同，惟基於公司法人同一性之原則
    ，實屬同一公司。
  (二)被告於97年7 月31日離職，竟成立冠叡儀器有限公司（下稱
    冠叡公司），經營與原告性質相同之業務，並在市場上為價
    格競爭，且與原告之原有客戶進行交易，已違反系爭競業禁
    止條款，嚴重侵害原告之權益，經原告發函請其停止為競業
    行為未果。爰依系爭保證書、民法第184 條第1 項前段之約
    定，聲明請求判決：被告自97年8 月1 日起至99年7 月31日
    止（共兩年期間）不得開設、投資或指導第三人開設、投資
    經營汽車檢測維修儀器買賣業務之公司或其他相類之公司。
二、被告則辯稱：
  (一)創世公司於91年12月設立，於97年6 月10日申請解散；原告
    公司係於95年7 月13日申請設立並經核准。故95年7 月13日
    至97年6 月10日此段期間，原告公司與創世公司均存在，有
    個別之法律人格，原告公司主張其與創世公司為同一公司，
    實不足採。
  (二)被告於95年9 月起任職於原告公司，從未與原告公司簽署任
    何員工保證書或競業禁止條款。被告係於97年9 月22日成立
    冠叡公司，斯時已自創世公司離職（95年9 月5 日）屆滿2
    年，亦未違反創世公司之系爭競業禁止條款。
  (三)被告於97年7 月31日自原告公司離職，原告公司曾於97年8
    月1 日授權被告所籌備之「冠叡汽車診斷儀器」（即冠叡公
    司籌備時之名稱）為北區經銷商，就原告公司代理販售之商
    品進行長期性之銷售及買賣業務，故原告公司亦同意冠叡公
    司為競業行為。
  (四)並聲明請求判決：原告之訴駁回。
三、兩造不爭執之事實：
  (一)被告於93年1 月26日任職於創世公司，被告到職時，由訴外
    人王衍平（下稱王衍平）為立保證書人，於93年2 月3 日簽
    立系爭保證書，被告為被保人。系爭保證書第2 條約定：「
    保證人應負被保員工一切責任，如被保人有左列情弊之一者
    ，無論其是否已離職，保證人均應負連帶損害賠償責任：(甲)
    服務規章、營私舞弊、背信、詐欺或其他不法情事致本公司
    蒙受損失者。(乙)盜竊、侵占、挪用公款、公物或損壞公物者
    。(丙)懸欠帳款或移交不清、棄職潛逃，致本公司損害者。(丁)
    在本公司擔任業務一年以上，離職後二年內不得從事相同性
    質之業務工作」，並約定：「立保證書人保證甲○○（即被
    告）擔任員工期間遵守公司規定，勤慎服務倘有虧欠款項或
    其他一切情弊，致貴公司受損時保證人自願立即如數負責清
    償，決不推諉並應遵守公司所定員工保證規約（按即系爭保
    證書）」。此有系爭保證書附於臺灣板橋地方法院98年度重
    勞調字第11號卷（下稱板院調解卷）第10頁至第12頁可資參
    照。
  (二)創世公司之營利事業統一編號為：00000000號。創世公司於
    91 年12 月11日設立登記時，負責人為鄭通政，原告之法定
    代理人乙○○則為股權50% 之股東，嗣鄭通政、乙○○於95
    年3 月間簽署出資轉讓協議書，約定鄭通政退出創世公司之
    經營，由乙○○受讓鄭通政之出資，並自95年3 月14日起由
    乙○○獨資經營，嗣創世公司97年6 月10日停業並辦理解散
    登記。此有出資轉讓協議書、創世公司營利事業登記證、公
    司登記資料查詢等件在卷足憑（板院調解卷第13頁至第18頁
    ）。
  (三)原告公司於95年7 月13日申請設立登記，營利事業統一編號
    為：00000000，負責人為乙○○。地址為臺北縣三重市○○
    街118 號1 樓，與創世公司之地址相同。有公司登記資料查
    詢、經濟部函附卷可稽（板院調解卷第18頁至第19頁）。
  (四)被告於93年2 月4 日以創世公司為投保單位，加保勞工保險
    ，於95年9 月5 日退保；於95年9 月5 日以原告公司為投保
    單位，加保勞工保，於97年8 月29日退保。有勞保局電子閘
    門查詢作業結果存卷可考（本院卷第11頁）。
  (五)被告於97年9 月22日設立冠叡公司並擔任負責人。經營業務
    包括汽、機車零件配備批發、汽、機車零件配備零售。有公
    司登記資料查詢附卷供參（板院調解卷第33頁）。
  (六)原告公司於97年8 月1 日授權被告所籌備之「冠叡汽車診斷
    儀器」（即冠叡公司籌備時之名稱）為北區經銷商，就原告
    公司代理販售之商品進行長期性銷售及買賣之一切業務。此
    並有經銷商授權同意書存卷足信（本院卷第18頁、第20頁背
    面）。
四、本件爭點為：原告依系爭保證書、民法第184 條第1 項前段
    ，禁止被告自97年8 月1 日起至99年7 月31日止兩年內不得
    為競業行為，是否有理由？（本院卷第21頁）
    茲分述如下：
  (一)按公司係以營利為目的，依照公司法組織、登記、成立之社
    團法人，而法人係依法律規定所設立，具有權利義務能力資
    格之主體，為法律創設之人格者，此觀諸公司法第1 條、民
    法第25條、第26條之規定自明。依兩造不爭執事實(二)、(三)所
    示，原告公司與創世公司係於不同時間，分別向主管單位申
    請設立之公司，各自有營利事業統一編號，雖其負責人、公
    司登記地址相同，惟依上開法條說明，原告公司與創世公司
    自具有不同之法人格，原告主張基於「公司法人格同一性原
    則」，主張伊與創世公司實為同一公司，創世公司法律行為
    之效果得及於原告公司云云，顯無足取。
  (二)系爭保證書係創世公司之員工保證書，與原告公司毫不相涉
    ，原告公司以系爭保證書為據，主張被告自原告公司離職後
    2 年內不得為與原告公司所營業務相同之競業行為，即屬無
    稽。而原告並未能舉證證明兩造間簽署任何競業禁止約款之
    情，則原告起訴請求禁止被告自原告公司離職後2 年內為競
    業行為，即無理由。
  (三)況依兩造不爭執事實(一)所示，系爭保證書係由王衍平所簽署
    ，被告並非簽署系爭保證書之人，而僅係被保證人，則系爭
    保證書是否有拘束被告之效力，亦有可疑。再者，系爭保證
    書為人事保證契約，依民法第756 條之3 規定，其約定之期
    間不得逾3 年，逾3 年者，縮短為3 年，如未定期間者，自
    成立起有效期間為3 年。王衍平係於93 年2月3 日簽署系爭
    保證書，則原告於簽署後逾3 年之98年2 月間，始以系爭保
    證書為據，提起本件訴訟，其請求亦無可取。另被告係於95
    年9 月5 日自創世公司離職，距其起訴時亦已逾系爭保證書
    所載之2 年競業禁止期間。均併予敘明。
  (四)原告另依民法第184 條第1 項前段規定，提起本件請求。按
    因故意或過失，不法侵害他人之權利者，負損害賠償責任，
    此固為民法第184 條第1 項前段所明定，惟被告成立冠叡公
    司，並經登記核可經營汽車零件、檢測儀器之相關業務，並
    無何「不法」之可言，原告復無法舉證證明被告有何故意過
    失侵害原告權利之不法行為，且觀諸原告聲明內容亦非依民
    法第184 條第1 項前段規定請求被告負損害賠償責任，故原
    告依民法第184 條第1 項前段規定對被告為本件請求，亦無
    可採。此外，依兩造不爭執事實(六)所示，原告公司已於97年
    8 月1 日授權被告所籌備之「冠叡汽車診斷儀器」（即冠叡
    公司籌備時之名稱）為北區經銷商，就原告公司代理販售之
    商品進行長期性銷售及買賣之一切業務，則被告經營冠叡公
    司顯係原告明知，且未對原告造成任何損害，附此說明。
  (四)綜上所述，原告之訴為無理由，應予駁回。
五、本件事證已臻明確，兩造其餘攻擊防禦方法及所提訴訟資料
    ，於判決結果不生影響，無庸一一論述，附此敘明。
六、本件訴訟費用為第1 審裁判費1 萬7,335 元，依職權命由原
    告負擔。
七、據上論結，原告之訴為無理由，依民事訴訟法第78條、第87
    條第1 項，判決如主文。
中    華    民    國    98    年    6     月    19    日
                  民事第二庭  法  官  王怡雯
以上正本證明與原本無異。
如對本判決上訴，應於判決送達後20日內向本院提出上訴狀。
中    華    民    國    98    年    6     月    19    日
                              書記官  桂大永


司法院資訊處製作；財團法人民間司法改革基金會備份。
